【裁判字號】    97,裁,2348
【裁判日期】    970424
【裁判案由】    遺產稅
【裁判全文】
最  高  行  政  法  院  裁  定
                                     97年度裁字第02348號
再 審原 告  甲○○
訴訟代理人  洪惇睦
再 審被 告  財政部臺北市國稅局
代  表  人   凌忠嫄
上列當事人間遺產稅事件，再審原告對於中華民國95年8月31日
本院95年度判字第1428號判決，提起再審之訴，本院裁定如下：
    主  文
再審之訴駁回。
再審訴訟費用由再審原告負擔。
    理  由
一、按再審原告提起再審之訴，應依行政訴訟法第277條第1項第
    4款表明再審理由，此為必須具備之程式。所謂表明再審理
    由，必須指明確定判決有如何合於法定再審事由之具體情事
    ，始為相當，倘僅泛言有何條款之再審事由，而無具體情事
    者，尚難謂已合法表明再審理由。如未表明再審理由，法院
    無庸命其補正。
二、本件再審原告對本院95年度判字第1428號確定判決（下稱原
    判決）提起再審之訴，略以：依我國學者見解，繼承人並非
    遺產稅之債務人，故遺產稅之執行應以遺產為限，且依民法
    第1154條第1項規定、最高法院77台抗字第143號判例及司法
    院民國82年7月27日（82）秘台廳民二字第12562號函釋意旨
    ，為限定繼承之繼承人，就被繼承人之債務，僅負以遺產為
    限度之物的有限責任；復依法務部81年3月4日法81律字第02
    998號函釋，被繼承人公法上之租稅債務，亦有限定繼承之
    適用，而公法上租稅債務，依行政執行法施行細則第2條規
    定，包括本稅及罰鍰。則原判決以遺產稅之納稅義務人在無
    遺囑執行人時為繼承人，遺產稅並非繼承人繼承被繼承人之
    債務，而是繼承人本身之債務，自不因其限定繼承，而有民
    法第1154條第1項規定之適用，即有適用法規顯有錯誤之情
    形。又依遺產及贈與稅法第15條規定應計入被繼承人之遺產
    課徵遺產稅之遺產，性質上為擬制之遺產，與實體法之遺產
    有別，否則，對於已因法律行為合法取得財產之當事人，其
    財產權將陷入不安定之情況，顯非法律保障人民財產權之意
    ，亦有違限定繼承之立法意旨云云。經核再審原告之上開理
    由，無非重述其在前訴訟程序之主張，或對原判決已詳予論
    述或駁斥其主張之理由，再為爭執，並未具體表明原判決所
    適用之法規有何顯然不合於法律規定，或有如何顯然違背法
    律、司法院解釋或本院判例之情事，難謂已合法表明再審理
    由。依首揭規定及說明，本件再審之訴為不合法，應予駁回
    。
三、依行政訴訟法第278條第1項、第104條、民事訴訟法第95條
    、第78條，裁定如主文。
中    華    民    國    97    年    4     月    24    日
                    最高行政法院第四庭
                        審判長法官  鍾  耀  光
                              法官  吳  慧  娟
                              法官  姜  仁  脩
                              法官  王  德  麟
                              法官  黃  清  光
以  上  正  本  證  明  與  原  本  無  異
中    華    民    國    97    年    4     月    25    日
                              書記官  王  史  民


司法院資訊處製作；財團法人民間司法改革基金會備份。
